【裁判字號】    98,交聲,3813
【裁判日期】    981030
【裁判案由】    違反道路交通管理處罰條例聲明異議
【裁判全文】
臺灣臺北地方法院交通事件裁定        98年度交聲字第3813號
移送機關即
原處分機關  交通部公路總局臺北區監理所
異  議  人
即受處分人  甲○○
上列異議人即受處分人因違反道路交通管理處罰條例案件，對於
交通部公路總局臺北區監理所民國98年9 月23日所為之北監營裁
字第裁40-AOOXEW527號裁決（原舉發違反道路交通管理事件通知
單：臺北市政府警察局98年8 月8 日掌電字第AOOXEW527 號），
聲明異議，本院裁定如下：
    主  文
異議駁回。
    理  由
一、原處分意旨略以：異議人即受處分人甲○○駕駛天駿交通有
    限公司所有之車牌號碼202-YK號一般營業小客車（下稱本案
    營業小客車），於民國98年8 月8 日下午1 時36分許，行經
    臺北市○○○路、重慶南路口時，因有未帶執業登記證營業
    之違規行為，經臺北市政府警察局中正第一分局（下稱原舉
    發機關）員警當場攔停製單舉發，嗣經原處分機關認異議人
    違規事實明確，依道路交通管理處罰條例第36條第5 項規定
    ，裁處異議人罰鍰新臺幣（下同）1,500 元。
二、聲明異議意旨略以：異議人為合法計程車駕駛人，因車輛送
    修，臨時向車行租用本案營業小客車來維持家中生計，所用
    之影印本與本人正本完全一樣，非盜用他人或變造偽造，但
    中正一分局員警硬要開單舉發本人是違反道路交通管理處罰
    條例第36條第5 項，本人實難以信服，員警若認異議人有問
    題，電腦一查就能查出異議人是否為合法駕駛人，異議人今
    日非刻意違反規定，雖然對別人而言，1,500 元並不是很多
    ，但對異議人的家庭卻是沈重負擔，為此聲明異議，請求撤
    銷原處分。
三、計程車駕駛人向警察機關辦理執業登記而領取之執業登記證
    ，未依規定安置車內指定之插座或以他物遮蔽者，處1,500
    元罰鍰，道路交通管理處罰條例第36條第5 項定有明文。次
    按計程車駕駛人應將執業登記證置於儀錶板上右側，執業登
    記證副證置於右前座椅背插座，復為計程車駕駛人執業登記
    管理辦法第13條第1 項載所明文。而計程車應於儀錶板上右
    側與右前座椅背設置執業登記證插座，並於右前座椅背標示
    牌照號碼；未經核定之標識及裝置不得設置，道路交通安全
    規則第42條第2 項亦有明定。
四、本院之判斷：
(一)、本件異議人於上開時、地駕駛本案營業小客車，未按規定將
    執業登記證正本置於儀錶板上右側，執業登記證副證正本置
    於右前座椅背插座，僅擺放其執業登記證及副證之「影本」
    ，為原舉發機關員警當場攔停認有未帶執業登記證營業之違
    規行為乙節，有臺北市政府警察局98年8 月8 日掌電字第A0
    0XEW527 號舉發違反道路交通管理事件通知單、臺北市政府
    警察局中正第一分局98年9 月8 日北市警中正一分交字第09
    831679400 號函及交通部公路總局臺北區監理所98年9 月23
    日北監營裁字第裁40-AOOXEW527號裁決書各1 份在卷可憑（
    參本院卷第6 頁、第8 頁、第12頁），並為異議人所不爭執
    ，應堪認定。
(二)、異議人雖辯以前詞，惟：按道路交通管理處罰條例第36條第
    5 項之規定，要求營業小客車駕駛人確實將其領得之執業登
    記證依規定放置，考其立法目的，除可讓乘客明確知悉其是
    否為合法之計程車駕駛及知悉駕駛人之姓名外，更可讓執行
    稽查任務之員警或一般乘客在車外即可辨識該部計程車上之
    駕駛人是否為一有合法資格之計程車駕駛，而便於稽查，故
    計程車駕駛人於其執業過程中（不僅包括車上有乘客之時，
    尚應包括空車在市區道路上繞行待客之時間），自應確實依
    該條項規定妥適安置其執業登記證之「正本」。異議人雖有
    將執業登記證影本安置於車內指定之插座，並主張該影本乃
    是與正本完全相同等情，然因影本極容易偽造、變造，該影
    本與正本是否具有同一性，實足以令車外欲搭乘之乘客產生
    質疑，而降低對計程車駕駛人之信賴感；又執行稽查任務之
    員警並無法僅憑影本辨認計程車駕駛人是否確實領取執業登
    記證而為具合法資格之駕駛，且該指定之插座僅有影本而無
    正本，則其正本是否有遺失、毀損或滅失而未依規定補發或
    換發等情事，亦足使員警產生合理之懷疑，故應認前開條文
    所稱應放置於車內指定插座之執業登記證，當係指正本而言
    。再者，異議人既以計程車駕駛為職業，就其執業登記證及
    副證擺放位置即應明確知悉並確實遵守，異議人應將執業登
    記證正本依規定安置在車內指定之插座方符合其法定義務，
    倘認其可於指定位置擺放影本之方式取代前開義務，則道路
    交通管理處罰條例第36條第5 項之立法目的勢將難以達成。
    是異議人雖辯以前詞，顯對法規有所誤解，並不足採。
(三)、綜上所述，異議人於上開時、地因有未帶執業登記證營業之
    違規行為，應堪予認定，異議人為此聲明異議，為無理由，
    應予駁回。
五、據上論斷，應依道路交通案件處理辦法第19條，裁定如主文
    。
中    華    民    國    98    年    10    月    30    日
                    交通法庭  法  官   藍家偉
以上正本證明與原本無異。
如不服本裁定，應於裁定送達後5 日內向本院提出抗告狀（須附
繕本）。
                              書記官   呂慧娟
中    華    民    國    98    年    11    月    1     日


司法院資訊處製作；財團法人民間司法改革基金會備份。
